【裁判字號】    98,消債清,32
【裁判日期】    990323
【裁判案由】    清算事件
【裁判全文】
臺灣士林地方法院民事裁定            98年度消債清字第32號
聲  請  人
即  債務人  甲○○○○○○
代  理  人  張本皓律師
上列當事人聲請清算事件，本院裁定如下：
    主  文
債務人甲○○○○○○自中華民國九十九年三月二十三日下午五
時起開始清算程序。
命司法事務官進行本件清算程序。
    理  由
一、按債務人與金融機構協商成立者，不得聲請更生或清算，但
    因不可歸責於己之事由，致履行顯有重大困難者，不在此限
    。本條例施行前，債務人依金融主管機關協調成立之中華民
    國銀行公會會員辦理消費金融案件無擔保債務協商機制與金
    融機構成立之協商，準用前項之規定，消費者債務清理條例
    第151 條第5 項、第6 項分別定有明文。次按，債務人不能
    清償債務或有不能清償之虞，於法院裁定開始更生程序或許
    可和解或宣告破產前，得向法院聲請清算，觀諸消費者債務
    清理條例第3 條、第80條規定自明。又法院開始清算程序之
    裁定，應載明其年、月、日、時，並即時發生效力。法院開
    始更生或清算程序後，得命司法事務官進行更生或清算程序
    ，必要時得選任律師、會計師或其他適當之自然人或法人一
    人為監督人或管理人，復為同條例第83條第1 項、第16 條
    所明定。
二、聲請意旨略以：伊有不能清償債務之情事，前曾於民國95年
    間依照「中華民國銀行公會會員辦理消費金融案件無擔保債
    務協商機制」向最大債權銀行即中國信託商業銀行股份有限
    公司請求共同協商債務清償方案，協商成立，協商條件為每
    月還款新臺幣（下同）4,910 元。惟伊因罹患齒齦惡性腫瘤
    第四期，歷經腫瘤切除及顏面整型等重大手術而喪失工作能
    力，每月收入為零，故無法負擔協商還款金額。是伊確係因
    不可歸責於己，致履行協商條件顯有重大困難。且伊未經法
    院裁定開始更生程序或許可和解或宣告破產，爰向本院聲請
    清算等語。
三、經查，債務人所主張之上開事實，業據提出中華民國銀行公
    會會員辦理消費金融案件無擔保債務協商機制所簽立之無擔
    保債務還款計畫書（見臺灣板橋地方法院97年度消債清字第
    152 號卷，下稱板院卷，第20至21頁）、財政部臺北市國稅
    局95至97年度綜合所得稅各類所得資料清單（見板院卷第33
    至34頁、本院卷第20頁）、財政部臺北市國稅局財產歸屬資
    料清單（見板院卷第32頁）、勞工保險被保險人投保資料表
    及明細（見板院卷第16頁）、財團法人金融聯合徵信中心當
    事人綜合信用報告之債務清理條例前置協商專用債權人清冊
    （見板院卷第17至18頁）、財團法人金融聯合徵信中心當事
    人綜合信用報告（見本院卷第25至30頁）等為證，堪認為真
    實。佐諸債務人自陳罹患齒齦惡性腫瘤第四期，歷經腫瘤切
    除及顏面整型等重大手術，復據提出重大傷病免自行部分負
    擔證明卡（見板院卷第19頁）、長庚紀念醫院之診斷證明書
    （見板院卷第22至24頁）等為證，核閱屬實，堪信為實。是
    債務人主張其有不可歸責於己之事由，致履行協商條件顯有
    困難，當為實在。此外，債務人復查無消費者債務清理條例
    第6 條第3 項、第8 條或第82條第2 項所定駁回清算聲請之
    事由存在，則債務人聲請清算，應屬有據。揆諸首揭規定及
    說明，應予開始清算程序，並命司法事務官進行本件清算程
    序。
四、爰裁定如主文。
中    華    民    國    99    年    3     月    23    日
                  民事第一庭  法      官  黃珮禎
上為正本係照原本作成。
本件不得抗告。
中    華    民    國    99    年    3     月    23    日
                              書  記  官  周嫣蘋

司法院資訊處製作；財團法人民間司法改革基金會備份。
